【裁判字號】    89,台非,302
【裁判日期】    890914
【裁判案由】    竊盜
【裁判全文】
最高法院刑事判決                                八十九年度台非字第三○二號
    上訴人  最高法院檢察署檢察總長
    被  告  甲○○
右上訴人因被告竊盜案件，對於台灣高等法院台中分院中華民國八十九年二月一日第
二審確定判決（八十八年度上易字第三二四五號，起訴案號：台灣南投地方法院檢察
署八十八年度偵字第三五六五、三五七一號），認為違法，提起非常上訴，本院判決
如左：
    主  文
原判決及第一審判決均撤銷。
甲○○共同連續攜帶兇器毀越安全設備竊盜，處有期徒刑壹年貳月。
扣案之油壓剪、鐵條、螺絲起子、十字螺絲起子、手電筒各壹支及手套貳雙均沒收。
    理  由
非常上訴理由稱：「按判決不適用法則或適用不當者，為違背法令。依本法應於審判
期日調查之證據而未予調查者，其判決當然為違背法令，刑事訴訟法第三百七十八條
、第三百七十九條第十款分別定有明文。又刑法上所謂累犯，係以受有期徒刑之執行
完畢或受無期徒刑或有期徒刑一部之執行而赦免後，五年以內再犯有期徒刑以上之罪
為要件。是被告前曾否受有期徒刑之執行完畢或曾否受赦免，乃能否適用刑法第四十
七條論以累犯之前提事實。法院應依職權調查明白，以為能否適用刑法第四十七條之
依據，自有調查之必要性。如未調查明白，被告前受有期徒刑之執行又未執行完畢，
乃竟論以累犯，即屬應於審判期日調查之證據而未予調查，其判決當然為違背法令。
又二以上徒刑併執行者，第七十七條所定最低應執行刑之期間，合併計算之。因合併
計算執行期間而假釋者，其殘餘刑期亦應合併計算，刑法第七十九條之一第一項、第
三項、第七十九條第一項亦有明文規定。本件被告曾於（民國）八十三年間犯違反麻
醉藥品管理條例罪，經台灣南投地方法院以八十四年度易緝字第二號判處有期徒刑八
月確定，由台灣南投地方法院檢察署檢察官以八十四年度執緝字第七八號發監執行，
刑期自八十四年十一月五日至八十五年七月四日。又因於八十四年間犯竊盜罪，經台
灣南投地方法院判處有期徒刑五月確定，另以八十四年（度）聲字第一一四號裁定，
與前開違反麻醉藥品管理條例罪所處有期徒刑八月，合併定其應執行之刑為有期徒刑
十一月。仍由台灣南投地方法院檢察署檢察官發監執行，扣除押日數後，其刑期自
八十四年十一月五日起至八十五年五月四日止。又因其於八十四年間另犯違反麻醉藥
品管理條例罪，經台灣南投地方法院判處有期徒刑五年八月確定，亦由台灣南投地方
法院檢察署檢察官以八十五年度執字第一三七號發監接續前案執行，其刑期自八十五
年五月五日起算至九十一年一月四日止。旋經台灣南投地方法院以八十五年度聲字第
七四號，將前開三罪所處之刑，合併更定其應執行之刑為有期徒刑六年二月，由台灣
南投地方法院檢察署檢察官以八十五年執更字第二二一號換發指揮書，其刑期自八十
四年十一月五日起算，計至九十年八月四日止。經縮短刑期三十八日，於八十七年七
月三日假釋。並經台灣南投地方法院以八十七年度聲字第五四三號裁定假釋中付保護
管束確定。有台灣南投地方法院檢察署八十八年度偵字第三五六五號卷附「刑案資料
查註紀錄表」及原審卷附「台灣高等法院被告全國前案紀錄表」可稽，足徵被告前開
各罪所處之刑，均未執行完畢。其於假釋中之八十八年七月間再犯本件之罪，自不構
成累犯。第一審法院無視卷附資料，亦不予調查明白，竟論被告以累犯，顯屬違法。
案經被告上訴，原審亦不依卷附資料詳加調查，逕行判決駁回被告之上訴，同屬違誤
。案經確定，且不利於被告。合依刑事訴訟法第四百四十一條、第四百四十三條提起
非常上訴，以資救濟」等語。
本院按判決不適用法則或適用不當者，為違背法令。而累犯之成立，以前受有期徒刑
執行完畢，或受無期徒刑或有期徒刑一部之執行而赦免後，五年以內再犯有期徒刑以
上之罪者為要件。又二以上徒刑併執行者，假釋所定最低應執行之期間，合併計算之
。所餘刑期亦應合併計算，於該期間內未經撤銷假釋者，未執行之刑，始以已執行論
，刑事訴訟法第三百七十八條，刑法第四十七條、第七十九條第一項、第七十九條之
一第一項、第三項分別定有明文。是以在二以上有期徒刑合併（即接續）執行之情形
，經許其假釋出獄者，不論假釋出獄前所執行之期間，是否已逾其中一罪或數罪之刑
期，均應認為尚未執行完畢。斯時若再犯有期徒刑以上之罪，即不得以累犯論。本件
被告甲○○於八十三、八十四年間因違反麻醉藥品管理條例案件及竊盜罪，經台灣南
投地方法院分別判處有期徒刑八月、五月確定，合併定其應執行刑為有期徒刑十一月
，刑期自八十四年十一月五日起至八十五年五月四日止。惟被告另於八十四年間又因
違反麻醉藥品管理條例案件，經同院判處有期徒刑五年八月確定，其刑期原自八十五
年五月五日起至九十一年一月四日止。嗣經同院將被告所犯上開三罪合併更定其應執
行之刑為有期徒刑六年二月，其刑期自八十五年五月五日起接續執行至九十年八月四
日止，並於八十七年七月三日假釋出獄，假釋中付保護管束，有台灣高等法院被告全
國前案紀錄表在卷可稽（見原審卷第十一至十七頁）。茲被告復於八十八年七月二日
下午三時許，在南投縣國姓鄉○○路○段一一九之一號北山國小，毀壞該國小二年乙
班教室之門鎖，逾越鋁門進入上開教室內，竊取電視機乙台及遙控器乙個；復於同年
七月五日下午二時三十分許，與綽號「阿明」之成年男子，前往南投縣國姓鄉○○村
○○路三號陳義連住處，由綽號「阿明」之男子持可供兇器使用之油壓剪毀壞鐵窗後
進入住宅，竊取電視機、錄影機及擴大機各乙台及扳手乙支，被告則在外把風等候，
得手後，為陳義連之弟陳潤連發覺報警循線查獲，並於被告前開車輛內起出其所有並
供竊盜或預備竊盜所用之油壓剪、鐵條、螺絲起子、十字螺絲起子、手電筒各一支及
手套二雙等物。其犯罪時間既仍在前開假釋期間內，稽之前開說明，前所犯違反麻醉
藥品管理條例案件及竊盜罪所處有期徒刑八月、五月，所定有期徒刑十一月尚難認已
執行完畢，自不構成累犯。第一審疏察遽依累犯規定論處，並加重其刑，原審未加糾
正逕予維持，均有適用法則不當之違法。案經確定，且不利於被告，非常上訴意旨執
以指摘原判決違法，洵有理由，應由本院將原判決及第一審判決均予撤銷改判，酌情
量處如主文第二項所示之刑，並將扣案之油壓剪、鐵條、螺絲起子、十字螺絲起子、
手電筒各壹支及手套貳雙均予宣告沒收，以資糾正。
據上論結，應依刑事訴訟法第四百四十七條第一項第一款但書，刑法第二十八條、第
五十六條、第三百二十一條第一項第二、三款、第三十八條第一項第二款，判決如主
文。
中      華      民      國    八十九    年      九      月     十四     日
                              最高法院刑事第六庭
                                  審判長法官  紀  俊  乾
                                        法官  黃  正  興
                                        法官  張  春  福
                                        法官  徐  文  亮
                                        法官  吳  信  銘
      右正本證明與原本無異
                                              書  記  官
中      華      民      國    八十九    年      九      月     十八     日


司法院資訊處製作；財團法人民間司法改革基金會備份。
